【裁判字號】    95,訴,1965
【裁判日期】    950822
【裁判案由】    損害賠償
【裁判全文】
臺灣高雄地方法院民事判決              95年度訴字第1965號
原      告  甲○○
被      告  乙○○○
訴訟代理人  盧俊誠律師
複代理人    方春意律師
上列當事人間請求損害賠償事件，本院於95年8 月15日言詞辯論
終結，判決如下：
    主      文
被告應給付原告新台幣壹拾壹萬參仟伍佰伍拾伍元，及自民國九
十四年十一月一日起至清償日止，按年息百分之五計算之利息。
原告其餘之訴駁回。
訴訟費用由被告負擔五分之一，餘由原告負擔。
本判決第一項得假執行。但被告如以新台幣參萬捌仟元預供擔保
後，得免為假執行。
原告其餘假執行之聲請駁回。
    事實及理由
一、原告主張：被告於民國93年12月7 日8 時45分許，騎乘車牌
    號碼HR3-899 號重型機車，沿高雄縣茄萣鄉○○路○ 段由北
    往南方向行駛，行經該路與尚義街之無號誌交岔路口時，本
    應注意汽車行駛至交岔路口時，轉彎車應讓直行車先行，而
    依當時天候晴、日間有自然光線、柏油路面乾燥、無缺陷或
    其他障礙物等情形，並無不能注意之情事，竟疏未注意而貿
    然左轉，因而撞及原告所騎乘之重型機車，致原告人車倒地
    ，並受有頭部外傷併蜘蛛膜下腔出血、臉部多處擦傷及撕裂
    傷、肢體多處擦傷等傷害。爰依侵權行為法律關係，訴請被
    告賠償醫療費用新臺幣（下同）28,021元及精神慰撫金500,
    000 元，合計請求被告賠償528,021 元。聲明求為判決：（
    一）被告應給付原告528,021 元，及自起訴狀繕本送達翌日
    起至清償日止，按年息5 ％計算之利息。（二）訴訟費用由
    被告負擔。（三）原告願供擔保，請准宣告假執行。
二、被告則以：本件被告行經交通事故現場時，係沿高雄縣茄萣
    鄉○○路○ 段由北往南方向直行，並未欲左轉尚義街，故被
    告並無轉彎車未讓直行車先行之過失，且縱認被告亦有過失
    ，原告之過失亦較重，請求之慰撫金過高；另原告所主張之
    醫療費用有關超等病房自付差額14,800元及個人衛生費1,00
    0 元部分，非屬必要之醫療費用，應由原告自行負擔，且因
    原告與有過失，其請求之金額亦應予以扣減等語，資為抗辯
    。答辯聲明求為判決：（一）原告之訴及假執行之聲請均駁
    回。（二）訴訟費用由原告負擔。（三）如受不利判決，願
    供擔保免為假執行。
三、兩造不爭執事項：
（一）被告於93年12月7 日8 時45分許，騎乘車牌號碼HR3-899
      號重型機車，沿高雄縣茄萣鄉○○路○ 段由北往南方向行
      駛，行經該路與尚義街之無號誌交岔路口時，與原告所騎
      乘之重型機車發生車禍，原告並受有頭部外傷併蜘蛛膜下
      腔出血、臉部多處擦傷及撕裂傷、肢體多處擦傷等傷害。
（二）原告於本件車禍發生時，係以時速約50公里之速度前進，
      就本件車禍之發生，有行經無號誌交岔路口時未減速慢行
      ，反超速行駛，及疏未注意車前狀況，隨時採取必要之安
      全措施等過失。
四、本件原告主張被告有轉彎車未讓直行車先行之過失，致其受
    傷，應賠償醫療費用及精神慰撫金等語，被告則以前詞置辯
    ，是本件爭執點厥為：（一）被告對於本件車禍之發生，是
    否有轉彎車未讓直行車先行之過失？（二）原告所受損害為
    何？（三）兩造過失比例為何？
五、被告對於本件車禍之發生，是否有轉彎車未讓直行車先行之
    過失？
（一）被告於本院95年度交簡上字第119 號刑事案件審理時自承
      ：車禍當時伊是騎車要回家，在濱海路1 段、尚義街口左
      轉尚義街可以到家，若直行濱海路比較不好走等語（見該
      刑事卷宗95年7 月12日審判筆錄，影印外放），證人即被
      告之夫林進孝於台灣高雄地方法院檢察署94年度偵字第12
      799 號案件偵訊時亦證稱：當天案發當時被告要騎車回家
      ，騎回家應該是要左轉尚義街等語（見該偵查卷宗第7 頁
      ，影印外放），則被告於車禍發生時既正要騎車回家，而
      左轉尚義街回家比直行濱海路方便，被告之夫亦推測被告
      係欲左轉尚義街，足見左轉尚義街係被告日常行駛之路線
      ，被告復未能陳明有何理由要採取較不方便之路線即直行
      濱海路回家，並舉證證明之，復參以原告於台灣高雄地方
      法院檢察署94年度偵字第12799 號刑事案件警、偵訊時迭
      稱：伊騎乘機車沿濱海路由北往南直行至尚義街口時，與
      被告發生車禍，撞擊點在伊機車右側腳踏板部位，伊機車
      腳踏板及右側車身均損壞等語（見警卷第5 頁、偵查卷第
      6 頁，影印外放），足認被告確係欲左轉尚義街無訛。被
      告辯稱：伊係要騎車直行濱海路回家云云，核與事實不符
      ，不足採信。是被告於上開時、地，確有行駛至交岔路口
      時，轉彎車未讓直行車先行，貿然左轉而與原告發生車禍
      之情形，本件交通事故經送行車事故鑑定委員會、覆議委
      員會鑑定意見亦均認定被告駕車行經無號誌交岔路口左轉
      彎未注意讓左後直行車先行，為肇事主因，此有行車事故
      鑑定委員會94年12月21日鑑定意見書、覆議委員會95年3
      月27日府覆議字第0950100132號函各1 份在卷可佐。
（二）按汽車行駛至交岔路口，轉彎車應讓直行車先行，道路交
      通安全規則第102 條第1 項第6 款定有明文。本件被告行
      經上開交岔路口時，本應注意汽車（包括機車）行駛至交
      岔路口，轉彎車應讓直行車先行，而依卷附道路交通事故
      調查報告表所示，當時天候晴、日間有自然光線、柏油路
      面乾燥、無缺陷或其他障礙物、視距良好，依當時情形及
      被告智識、能力，被告並無不能注意之情形，竟疏未注意
      上開規定而貿然左轉，致所騎機車左側車身與由左後方同
      向行駛而來之原告所騎機車右側車身發生撞擊，被告就上
      開車禍之發生顯有過失。而原告因本件車禍，受有頭部外
      傷併蜘蛛膜下腔出血、臉部多處擦傷及撕裂傷、肢體多處
      擦傷等傷害，有奇美醫院診斷證明書、台南市立醫院診斷
      證明書各1 份在卷可考，且為被告所不爭執，堪認屬實。
      則被告之過失行為致原告受有上開傷害，被告之過失行為
      與原告之受傷結果間，具有相當因果關係，亦堪認定。
六、按因故意或過失，不法侵害他人之權利者，負損害賠償責任
    ；不法侵害他人之身體或健康者，對於被害人因此喪失或減
    少勞動能力或增加生活上之需要時，應負損害賠償責任；不
    法侵害他人之身體、健康、名譽、自由、信用、隱私、貞操
    ，或不法侵害其他人格法益而情節重大者，被害人雖非財產
    上之損害，亦得請求賠償相當之金額。民法第184 條第1 項
    前段、第193 條第1 項、第195 條第1 項前段分別定有明文
    。被告因過失行為撞及原告致原告受傷，乃過失不法侵害原
    告之身體、健康，自構成侵權行為，應對原告負損害賠償責
    任。就原告請求被告賠償之費用，是否應予准許，茲分述如
    下：
（一）醫療費用28,021元部分：原告主張其因本件交通事故受傷
      所支出醫藥費用共計28,021元乙節，固提出奇美醫院、台
      南市立醫院收據可稽，惟被告辯稱：其中「超等病房自付
      差額」、「個人衛生費」應由原告自行負擔，其餘醫療費
      用不爭執等語。查，原告於本院言詞辯論期日到庭陳稱：
      有關超等病房自付差額14,800元部分，係因伊住個人病房
      ，所以要支付超過健保給付之額外費用，一般是住在急診
      室之大眾房，因為伊母親會擔心，所以就去住個人房，至
      於個人衛生費1,000 元，應該屬於個人病房裡面之清潔費
      用等語，則上開有關超等病房自付額及個人衛生費醫療費
      用合計15,800元（14,800+1,000＝15,800），自非屬治療
      原告因本件交通事故所受傷害之必要費用，應由原告自行
      負擔。準此，原告得請求被告給付之醫療費用合計12,221
      元（28,021-15,800 ＝12,221），逾此部分請求，自難准
      許。
（二）精神慰撫金500,000 元部分：查原告因本件車禍，受有頭
      部外傷併蜘蛛膜下腔出血、臉部多處擦傷及撕裂傷、肢
      體多處擦傷等傷害，住院治療10天，另門診治療數次，有
      醫療收據在卷可稽，自受有肉體及精神上相當之痛苦。而
      原告現年21歲，二專畢業，94年度並無任何所得，名下有
      土地1 筆；被告則為台南一中補校畢業，現年43歲，94年
      度所得為3,263 元，名下財產總額為42,050元等情，有畢
      業證書、稅務電子閘門財產所得調件明細表可稽，且為兩
      造所不爭執，本院審酌原告所受傷害情狀、兩造身分、地
      位、經濟狀況等一切情狀，認原告請求慰撫金500,000 元
      ，核屬過高，應予酌減為150,000 元，較為妥適，逾此數
      額之請求，則無理由。
（三）綜上，原告得主張之損害金額共計應為162,221 元（12,2
      21+150,000＝162,221）。
七、按損害之發生或擴大，被害人與有過失者，法院得減輕賠償
    金額，或免除之。民法第217 條第1 項定有明文。查，原告
    於行經無號誌交岔路口時，係以時速約50公里之速度前進，
    且疏未注意車前狀況等情，為兩造所不爭執，堪信為真實，
    則被告有行經無號誌交岔路口時未減速慢行，反超速行駛，
    及疏未注意車前狀況，隨時採取必要之安全措施等過失。本
    院審酌兩造之行車狀態、過失情節、對於車禍發生原因力之
    強弱等一切情狀，認被告之過失程度，應為70％，原告之過
    失程度則為30％。是被告辯稱：原告之過失程度較重云云，
    顯屬無據。準此，以上開原告得主張之損害金額，按過失比
    例核算減輕結果，原告得請求被告賠償之金額，應為113,55
    5 元（162,221x70％=113,555，元以下4 捨5 入）。
八、從而，原告本於侵權行為法律關係，請求被告給付113,555
    元，及自起訴狀繕本送達被告翌日即94年11月1 日起至清償
    日止，按年息5 ％計算之利息，為有理由，應予准許。逾此
    範圍之請求則無理由，應予駁回。
九、本件所命被告給付之金額未逾500,000 元，爰依民事訴訟法
    第389 條第1 項第5 款之規定，依職權宣告假執行；又被告
    就原告勝訴部分，陳明願供擔保，請准宣告免為假執行，核
    無不合，爰酌定相當擔保金額准許之。至原告敗訴部分，其
    假執行之聲請即失所依附，應併予駁回。
十、結論：本件原告之訴為一部有理由、一部無理由，爰依民事
    訴訟法第79條、第389 條第1 項第5 款、第392 條第2 項，
    ，判決如主文。
中    華    民    國    95    年    8     月    22    日
                  民事第二庭法  官  邱泰錄
上為正本係照原本作成。
如不服本判決，應於送達後20日內，向本院提出上訴狀並表明上
訴理由，如於本判決宣示後送達前提起上訴者，應於判決送達後
10日內補提上訴理由書（須附繕本）。
中    華    民    國    95    年    8     月    22    日
                            書記官  林慧君


司法院資訊處製作；財團法人民間司法改革基金會備份。
